臺灣臺南地方法院刑事判決　　　　　　　 96年度訴字第246號
公　訴　人　臺灣臺南地方法院檢察署檢察官
被　　　告　乙○○
選任辯護人　裘佩恩律師
上列被告因偽造有價證券等案件，經檢察官提起公訴（九十四年
度偵緝字第四三六號），本院判決如下：
    主  文
    主  文
乙○○連續意圖供行使之用，而偽造有價證券，處有期徒刑貳年
。緩刑伍年。偽造如附表所示之本票壹拾紙及偽造之「蔡月
」、「丙○○」、「黃武卿」印章顆均沒收。
    事  實
一、乙○○意圖為自己不法之所有，基於偽造有價證券及詐欺取
    財之概括犯意，自任會首，先於民國八十七年十一月五日招
    攬新臺幣三萬元互助會（下稱：甲會），會員連同會首三十
    二人，採內標方式標會，每月五日開標，得標者原則上需開
    立日後每期三萬元面額之本票交活會會員收執，復於八十八
    年七月二十日，招攬五萬元支票互助會（下稱：乙會），會
    員連同會首二十人，採固定一萬元之外標方式標會，每月二
    十日開標，原則上得標者需開立日後每期面額六萬元之支票
    交活會會員收執，活會者則需開立面額五萬元支票交得標者
    ，詎乙○○於上開互助會期間，連續以虛列會員或冒標或偽
    開他人本票交付會員之方式，詐取互助會會款，致使參加之
    會員陷於錯誤，按期如數繳交會款。於甲會中，冒用會員丁○○名義得標一會，並未經丁○○授權同意，盜蓋丁○○留
    置於乙○○處之印章，於附表編號一、二所示之時間，偽造
    如附表編號一、二所示之本票二張交付其他會員收執，又冒
    用會員蔡月、馬清玉名義各得標一會，虛列會員丙○○名
    義得標一會，再以其於不詳時、地委託不知情人士偽刻「蔡
    月」、「丙○○」、「黃武卿」印章各一顆，偽以蔡月
    、丙○○、黃武卿（丙○○之配偶，非甲會會員）名義，於
    附表編號三至十一所示之時間，偽造如附表編號三至十一所
    示之本票九張交付其他會員收執，致使會員丁○○（活會一
    會）被詐取五十四萬七千五百元，馬清玉（活會一會）被詐
    取五十五萬五千四百元，高麗秋（活會一會）被詐取約五十
    四萬七千五百元，王淑霞（活會一會）被詐取四十八萬元，
    蔡月（活會一會）被詐取五十四萬七千五百元。於乙會中
    ，冒用會員丁○○名義得標一會，並未經丁○○授權同意，
    盜蓋丁○○留置於乙○○處之印章，於附表編號十二、十三
    所示之時間，偽造如附表編號十二、十三之本票二張交付其
    他會員收執，致使會員丁○○（活會一會）被詐取八十一萬
    元，高麗秋（活會二會）被詐取一百六十二萬元，王淑霞（
    活會二會）被詐取一百三十二萬元，蔡月（死會二會，未
    收到會款）被詐取一百九十二萬元，總計乙○○於上開甲會
    、乙會中共詐得至少約八百三十四萬七千九百元，嗣於八十
    九年十月底，乙○○宣布倒會後，經會員間互相查詢或遭會
    員提示本票求償，始查悉上情。
二、案經丁○○、丙○○、黃武卿訴請臺灣臺南地方法院檢察署
    檢察官偵查起訴。
    理  由
一、上揭犯罪事實，業據被告於本院審理時坦承不諱，核與證人
    丁○○、丙○○、黃武卿、馬清玉、高麗秋、王淑霞、蔡
    月於偵查中證述情節相符，復有偽造如附表所示之以丁○○
    、蔡月、丙○○、黃武卿為發票人之本票影本十三張、甲
    會會單四份、乙會會單三份可資佐證，堪認被告自白與事實
    相符。本件事證明確，被告犯行均堪認定，自應依法論科。
二、核被告所為，係犯刑法第二百零一條第一項之意圖供行使之
    用而偽造有價證券罪及同法第三百三十九條第一項之詐欺取
    財罪。被告利用不知情之人偽刻「蔡月」、「丙○○」、
   「黃武卿」印章各一顆，為間接正犯。又被告行為後，因新
    法業已刪除連續犯之規定，此刪除雖非犯罪構成要件之變更
    ，但顯已影響行為人刑罰之法律效果，自屬法律有變更，依
    新法第二條第一項規定，比較新、舊法結果，仍應適用較有
    利於被告之行為時法律即舊法論以連續犯（最高法院九十五
    年第八次刑事庭會議決議參照）。查被告上開先後多次偽造
    有價證券、詐欺取財之犯行，均係時間緊接，所犯構成要件
    相同，顯係基於概括犯意反覆為之，均為連續犯，各應依修
    正前刑法第五十六條規定，論以一罪，並加重其刑。被告偽
    造印章進而偽造印文均屬偽造有價證券之階段行為，其行使
    偽造有價證券之低度行為應為其偽造有價證券之高度行為所
    吸收，均不另論罪。被告所犯上開二罪間有方法、結果之牽
    連犯關係，然因被告行為後新修正施行之刑法已刪除第五十
    五條關於牽連犯之規定，被告所犯上開二罪，將改依數罪併
    罰之規定分論併罰，而依施行修正前即行為時之規定，則應
    從一重之罪處斷，比較新舊法規定，新法並非較有利於被告
    ，依刑法第二條第一項規定，應適用行為時之法律，即適用
    修正前刑法第五十五條牽連犯之規定，從一重之意圖供行使
    之用而偽造有價證券罪。又被告冒用他人名義簽發上揭本票
    之目的僅為取信於會員以順利獲取會款，於事發後，已積極
    與告訴人接洽，並獲得告訴人諒解，此有和解書二份可稽（
    見本院卷第三六至三七頁），其本身既無逃避債務之意，偽
    造有價證券之犯罪情節及惡性非屬重大，本院因認被告純係
    一時誤念致罹刑典，其犯罪情狀尚可憫恕，若處以法定最低
    本刑有期徒刑三年，仍嫌過重，爰依刑法第五十九條規定減
    輕其刑。爰審酌被告前述諸情，並念及其無犯罪前科，有臺
    灣高等法院被告前案紀錄表一件在卷足憑，素行尚佳，犯罪
    後又坦承犯行，亦已與部分被害人達成和解並償還部分款項
    予被害人，頗知悔悟等一切情狀，量處如主文所示之刑，以
    示懲敬。此外，被告未曾受有期徒刑以上刑之宣告，因一時
    失慮，偶罹刑典，經此偵審程序及刑之宣告等教訓後，當知
    警惕，應無再犯之虞，本院認所宣告之刑，以暫不執行為適
    當，爰依刑法第七十四條第一款規定併予宣告緩刑五年，以
    啟自新。至於刑法第七十四條第一項第一款關於緩刑之規定
    ，因本案被告行為時係在九十五年七月一日刑法修正前，依
    據最高法院九十五年度第八次刑事庭會議決議，應適用九十
    五年七月一日修正生效之緩刑規定，併此敘明。
三、被告偽造如附表所示之本票十三紙及偽造之「蔡月」、「
    丙○○」、「黃武卿」印章各一顆，固均未經扣案，然尚無
    證據證明均已滅失，應分別依刑法第二百零五條、第二百十
    九條規定宣告沒收。又被告於附表所示之本票上，所偽造被
    害人之印文，已因各該本票之沒收而包括在內，故毋庸另為
    沒收之諭知（最高法院六十三年度台上字第二七七０號判例
    意旨參照），附此敘明。
據上論斷，應依刑事訴訟法第二百九十九條第一項前段，刑法第
二條第一項前段、修正前刑法第五十六條、第二百零一條第一項
、第三百三十九條第一項、修正前刑法第五十五條、第五十九條
、第七十四條第一款、第二百零五條、第二百十九條，判決如主
文。
本案經檢察官甲○○到庭執行職務。
中　　華　　民　　國　　96　　年　　5 　　月　　18　　日
　　　　　　　　　刑事第三庭    審判長法　官  鄧希賢
                                      法  官  包梅真
                                      法  官  張銘晃
以上正本證明與原本無異。
如不服本判決應於送達後10日內向本院提出上訴狀。
                                      書記官  林憶梅
中　　華　　民　　國　　96　　年　　5 　　月　　21　　日
┌───────────────────────────────┐
│附表：                                                        │
├──┬───┬────┬───┬───┬─────┬─────┤
│編號│票  號│偽造日期│金 額 │被害人│偽造印文（│備      註│
│    │      │即發票日│      │      │發票人欄）│          │
│    │      │        │      │      │          │          │
├──┼───┼────┼───┼───┼─────┼─────┤
│ 一 │444921│87.12.5 │3萬元 │丁○○│一枚      │90發查1710│
│    │      │        │      │      │          │P8        │
├──┼───┼────┼───┼───┼─────┼─────┤
│ 二 │444905│87.12.5 │3萬元 │丁○○│一枚      │90發查1710│
│    │      │        │      │      │          │P48       │
├──┼───┼────┼───┼───┼─────┼─────┤
│ 三 │484092│89.6.5  │3萬元 │蔡月│一枚      │90發查1710│
│    │      │        │      │      │          │P49       │
├──┼───┼────┼───┼───┼─────┼─────┤
│ 四 │484181│89.8.5  │3萬元 │蔡月│一枚      │94偵緝436 │
│    │      │        │      │      │          │P107      │
├──┼───┼────┼───┼───┼─────┼─────┤
│ 五 │484094│89.6.5  │3萬元 │蔡月│一枚      │94偵緝436 │
│    │      │        │      │      │          │P108      │
├──┼───┼────┼───┼───┼─────┼─────┤
│ 六 │484087│89.6.5  │3萬元 │蔡月│一枚      │94偵緝436 │
│    │      │        │      │      │          │P108      │
├──┼───┼────┼───┼───┼─────┼─────┤
│ 七 │248237│88.2.5  │3萬元 │丙○○│一枚      │90發查1710│
│    │      │        │      │      │          │P10       │
├──┼───┼────┼───┼───┼─────┼─────┤
│ 八 │248248│88.2.5  │3萬元 │丙○○│一枚      │90發查1710│
│    │      │        │      │      │          │P48       │
├──┼───┼────┼───┼───┼─────┼─────┤
│ 九 │484384│89.1.5  │3萬元 │黃武卿│一枚      │90發查1710│
│    │      │        │      │      │          │P11       │
├──┼───┼────┼───┼───┼─────┼─────┤
│ 十 │484354│89.1.5  │3萬元 │黃武卿│一枚      │90發查1710│
│    │      │        │      │      │          │P48       │
├──┼───┼────┼───┼───┼─────┼─────┤
│十一│484361│89.9.5  │3萬元 │黃武卿│一枚      │90發查1710│
│    │      │        │      │      │          │P12       │
├──┼───┼────┼───┼───┼─────┼─────┤
│十二│484447│88.12.20│6萬元 │丁○○│一枚      │90發查1710│
│    │      │        │      │      │          │P9        │
├──┼───┼────┼───┼───┼─────┼─────┤
│十三│484446│88.12.20│6萬元 │丁○○│一枚      │90發查1710│
│    │      │        │      │      │          │P9        │
└──┴───┴────┴───┴───┴─────┴─────┘
附錄本案論罪科刑法條全文：
刑法第339條
意圖為自己或第三人不法之所有，以詐術使人將本人或第三人之
物交付者，處5年以下有期徒刑、拘役或科或併科1千元以下罰金
。
以前項方法得財產上不法之利益或使第三人得之者，亦同。
前二項之未遂犯罰之。
刑法第201條
意圖供行使之用，而偽造、變造公債票、公司股票或其他有價證
券者，處3年以上10年以下有期徒刑，得併科3千元以下罰金。
行使偽造、變造之公債票、公司股票或其他有價證券，或意圖供
行使之用，而收集或交付於人者，處1年以上7年以下有期徒刑，
得併科3千元以下罰金。
